【裁判字號】    98,事聲,14
【裁判日期】    980924
【裁判案由】    聲明異議
【裁判全文】
臺灣宜蘭地方法院民事裁定              98年度事聲字第14號
聲  明  人
即  債權人  國泰世華商業銀行股份有限公司
法定代理人  甲○○
代  理  人  馮佳慧
相  對  人
即  債務人  乙○○
代  理  人  林育鴻律師
上列聲明人因不服本院司法事務官於民國98年6月5日所為之裁定
聲明異議，本院裁定如下：
    主  文
異議駁回。
    理  由
一、本件國泰世華商業銀行股份有限公司異議意旨略以：內政部
    公佈98年度台灣省最低生活費為新台幣 (下同)9,829 元，
    其中之家庭支出結構為房租26.9%、食與衣27.5%、醫療14.3
    %、交通通訊12.5%、娛樂教育12.5%、雜項6.3%，本件債務
    人並無房租支出，故每月最低生活費用支出應減為7,185元
    ，方屬合理。另債務人雖稱因伊與其配偶協議離婚，約定長
    女蔡依琳由債務人監護扶養，但債務人之配偶亦有負擔其子
    女扶養費之義務，不應將其配偶應負擔之部分轉嫁給債權人
    共同承擔，因此債務人目前平均每月收入22,400元，縱扣除
    上開債務人每月之必要支出7,185元及其子女之每月扶養費
    3,209元 (以目前每人每年免稅額77,000元計算，債務人每
    月扶養費僅須6,417元，再與配偶各負擔1/2，即為3,209元)
    後，債務人每月還款應可再予已提高，而非僅6,000元。具
    狀向鈞院提出異議，爰請鈞院重為裁定，以維權益等語。
二、按債務人有薪資、執行業務所得或其他固定收入，法院認更
    生方案之條件公允者，得不經債權人會議可決，逕依債務人
    之聲請或依職權以裁定認可更生方案。消費者債務清理條例
    第64條第1項定有明文。
三、經查：
（一）本件債務人聲請更生，前經本院以97年度消債更字第50號
      民事裁定開始更生程序在案，有上開裁定在卷可參，而相
      對人確有薪資收入及受薪情形，亦有其任職喜麗精品有限
      公司之員工在職證明書及薪資明細單在卷足憑。
（二）債務人確有薪資之固定收入，每月薪資約21,000元加上兒
      少補助金1,400元，其所陳報之必要支出為膳食費3,000元
      、扶養費9,072元、勞健保費702元、水電瓦斯費1,000元
      、通訊費1,500元、交通費1,000元、日常用品500元，共
      計16,774元，扣減後僅餘約5,626元，提出每期清償6,000
      元，為期8年96期之清償總金額達576,000元，清償之成數
      為32.84％。聲明人固陳稱債務人已與其配偶離異，債務
      人雖取得對其長女蔡依琳之監護扶養責任，其扶養費部分
      仍須與其前配偶共同負擔云云。惟查，債務人與其配偶共
      有子女3人，有離婚協議書在卷可稽，可徵債務人依法受
      扶養人有3人，若參酌內政部公告之98年度臺灣省每人每
      月最低生活費標準9,829元計算，債務人之必要支出費用
      為24,572(9,829+9,829*3 /2=24,572)，現債務人僅陳報
      其與子女一人之必要支出費用為16,774元，顯見債務人陳
      報必要支出費用已低於一般最低生活標準，難再苛責降低
      生活支出費用。次按，行政院內政部所公告臺灣省低收入
      戶最低生活費用，係按照政府近一年平均每人消費支出（
      包括食品費、衣著鞋襪費、房租水電費、家居管理費、醫
      療保健費等支出）百分之六十訂定，以之評估債務人及其
      扶養人之必要生活支出，已低於一般人日常生活的平均支
      出，聲明人又主張應以綜合所得稅個人免稅額計算債務人
      必要支出費用乙節，惟查，綜合所得稅個人免稅額係稅法
      上之免稅額規定，與一般社會常態之基本費用尚有落差，
      尚難須以此為計算標準。況債務人之女蔡依琳年方9歲，
      教育費亦會隨年增加，則將來每月支出亦可能增加，故本
      件更生認可方案已足認債務人確有盡其最大之努力清償債
      務之誠意。
四、綜上，本院司法事務官斟酌債務人所提更生方案，每月1期
    ，每期清償6,000元，為期8年之清償總金額達576,000元，
    多於債務人所得處分之財產計依清算可得清償之金額，認其
    條件核屬公允、適當、可行。此外，又查無同條例第63條或
    第64條第2項所定不應認可之消極事由存在，乃逕依同條例
    第64條第1項裁定予以認可債務人所提更生方案，並依同條
    例第62條第2項酌定其生活限制，經核並無不合。從而，聲
    明人聲明異議，非有理由，應予駁回。
五、爰依民事訴訟法第240條之4第3項裁定如主文。
中    華    民    國    98    年    9    月    24    日
              民事庭    法      官      郭淑珍
上為正本係照原本作成
如不服本裁定，應於裁定送達後10日內，以書狀向本院提出抗告
，並繳納抗告費新臺幣1千元
中    華    民    國    98    年    9    月    24    日
                            書  記  官  廖文章


司法院資訊處製作；財團法人民間司法改革基金會備份。
